臺灣高雄地方法院刑事判決　
110年度訴字第877號
                                      111年度訴字第359號
公  訴  人  臺灣高雄地方檢察署檢察官
被      告  柯智瀚


選任辯護人  張清雄律師（110年度訴字第877號部分）
            曾本懿律師（110年度訴字第877號部分）
            郭小如律師（110年度訴字第877號部分）
義務辯護人  邱國逢律師（111年度訴字第359號部分）
被      告  蔡宜芳


選任辯護人  張清雄律師（已解除委任）
            曾本懿律師（已解除委任）
            郭小如律師（已解除委任）                    
            陳清和律師            
上列被告因違反毒品危害防制條例等案件，經檢察官提起公訴（
110年度偵字第24527號、第24646號、第24647號）、追加起訴（
110年度偵字第25075號、111年度偵字第2396號、第9776號）及
移送併辦（111年度偵字第2396號、第8344號、第9776號），本
院合併審理判決如下：
    主  文
柯智瀚犯如附表一編號1至6所示之罪，分別處如附表一編號1至6
「罪刑及沒收欄」所示之刑及沒收。應執行有期徒刑柒年拾月。
蔡宜芳犯如附表一編號2、3所示之罪，分別處如附表一編號2、3
「罪刑及沒收欄」所示之刑及沒收。應執行有期徒刑貳年。緩刑
伍年，緩刑期間付保護管束，並應向公庫支付新臺幣柒拾貳萬元
，且向檢察官所指定之政府機關、政府機構、行政法人、社區或
其他符合公益目的之機構或團體，提供貳佰小時之義務勞務，及
接受法治教育拾場次。
    事  實
一、柯智瀚、蔡宜芳為男女朋友關係，其等明知愷他命、硝甲西
    泮、甲基-N,N-二甲基卡西酮、4-甲基甲基卡西酮屬毒品危
    害防制條例所列之第三級毒品，均不得非法販賣、意圖販賣
    而持有，硝西泮則屬毒品危害防制條例所列之第四級毒品，
    亦不得意圖販賣而持有，竟於民國110年10月14日至同年11
    月2日間，柯智瀚基於單獨販賣第三級毒品以營利之犯意（
    附表一編號1、4至6部分）及與蔡宜芳基於販賣第三級毒品
    以營利之犯意聯絡（附表一編號2、3部分），使用柯智瀚所
    有如附表二編號1至3所示之K盤刮片組、電子磅秤及行動電
    話供分裝秤量及販賣毒品聯絡之用，先後於如附表一編號1
    至6「販賣時間欄」、「販賣地點欄」所示之時間、地點，
    以如附表一編號1至6「毒品種類、數量、價金及交易過程欄
    」所示之交易方式，分別販賣第三級毒品予如附表一編號1
    至6「交易對象欄」所示之李柏宇、郭詠宗、許文賓、陳家
    銘、王致鈞、舒祖揚各1次，均藉此營利，其中附表一編號1
    部分，未能實際完成交易，僅止於未遂。嗣經警循線於110
    年11月6日18時50分許，在高雄市○○區○○○路○○○路○○○○○○○○
    號碼000-0000號自用小客車內，扣得如附表二編號1至3所示
    前揭供販賣毒品所用之物及如附表二編號4、5所示販賣剩餘
    之毒品（毒品種類、數量詳附表）；蔡宜芳另於員警尚未發
    覺其涉入附表一編號2所載犯行之前，於同年11月10日向員
    警自首犯罪而願受裁判，並於同日中午12時30分許，帶同員
    警前往高雄市○○區○○路000號友人住處，扣得如附表二編號6
    所示販賣剩餘之毒品（毒品種類、數量詳附表），因而查悉
    全情。
二、案經高雄市政府警察局鼓山分局、高雄市政府警察局刑事警
    察大隊報告臺灣高雄地方檢察署檢察官偵查起訴、追加起訴
    及移送併辦。
    理  由
一、證據能力之判斷
    本判決所引用具有傳聞性質之證據，業經檢察官、被告柯智
    瀚、蔡宜芳及辯護人於本院審理中明示同意有證據能力（見
    本院110年度訴字第877號卷〈下稱本院卷〉第234-235頁），
    本院審酌各該證據作成時之客觀環境及條件，均無違法不當
    取證或明顯欠缺信用性之情形，作為證據使用皆屬適當，依
    刑事訴訟法第159條之5第1項規定，自有證據能力；其餘各
    項非供述證據，亦無證據證明係公務員違背法定程序所取得
    ，或有證明力明顯過低之情形，且經本院於審判期日合法踐
    行證據調查程序，由當事人互為辯論，業已保障當事人訴訟
    上之程序權，依刑事訴訟法第158條之4規定反面解釋，本院
    均得採為證據。
二、認定事實所憑之證據
  ㈠前揭事實，業據被告柯智瀚、蔡宜芳於警詢、偵訊及本院審
    理時均自白不諱（見高雄市政府警察局鼓山分局刑案偵查卷
    宗卷〈下稱警卷〉第7-23、29-43頁，高雄市政府警察局刑事
    警察大隊高市警刑大偵9字第11073032903號卷〈下稱追加警
    一卷〉第3-18頁，高雄市政府警察局刑事警察大隊高市警刑
    大偵9字第000000000000號卷〈下稱追加警二卷〉第3-13頁，
    臺灣高雄地方檢察署110年度偵字第24527號卷〈下稱偵卷〉第
    23-26、27-30、355-360、405-409、471-474、479-482頁，
    臺灣高雄地方檢察署110年度偵字第25075號卷〈下稱追加偵
    一卷〉第13-19頁，臺灣高雄地方檢察署111年度偵字第2396
    號卷〈下稱追加偵二卷〉第25-28頁，本院110年度聲羈字第37
    4號卷第17-21頁，本院卷第24-25、70-74、184-189、230-2
    34、269-275頁，本院111年度訴字第359號卷〈下稱追加本院
    卷〉第46-50、114-117頁），且經證人李柏宇、郭詠宗、許
    文賓、陳家銘、王致鈞、舒祖揚於警詢、偵訊中分別證述綦
    詳（見偵卷第93-97、127-129、135-139、167-169、177-18
    2、208-210、213-215、245-246、249-253、270-272、275-
    282、309-310頁，追加偵二卷第123-127、159-160頁），互
    核相符無訛；復有高雄市政府警察局鼓山分局搜索扣押筆錄
    、扣押物品目錄表、扣押物品照片、查獲現場照片、毒品初
    步檢驗報告單暨初步檢驗照片、高雄市政府警察局刑事警察
    大隊交付扣押筆錄、扣押物品目錄表、拉曼檢驗儀毒品檢驗
    照片、車輛詳細資料報表、行動電話翻拍照片、指認犯罪嫌
    疑人紀錄表、交易現場監視器錄影畫面翻拍照片、現場蒐證
    照片、毒品包裝照片在卷可稽（見警卷第45-79、85-163、1
    77頁，追加警一卷第57-62、69-71頁，追加警二卷第19-23
    、25-50頁，偵卷第99-117、121-123、141-159、183-189、
    193-197、217-233、255、263-266、283-288、291-294、37
    5-381頁，追加偵二卷第129-132頁），及如附表二編號1至6
    所示之物扣案為憑（見本院卷第157-159頁，追加本院卷第2
    9-31頁），足認被告柯智瀚、蔡宜芳上開任意性自白，確與
    事實相符，得為本件論科之依據。
  ㈡又扣案如附表二編號4至6所示之物，經鑑定結果略以：「扣
    案如附表二編號4所示之物，外觀均為白色結晶，均檢出第
    三級毒品愷他命成分。扣案如附表二編號5所示之物，其中
    扣押物品目錄表編號27外觀為沖泡飲品、外包裝BIG EYES字
    樣、檢出第三級毒品Mephedrone（即4-甲基甲基卡西酮）成
    分；其中扣押物品目錄表編號72外觀為沖泡飲品、外包裝金
    色、檢出第三級毒品硝甲西泮成分；其中扣押物品目錄表編
    號143外觀為沖泡飲品、外包裝灰色、檢出第三級毒品硝甲
    西泮成分。扣案如附表二編號6所示之物，均為毒品咖啡包
    ，其中編號A1至A816外觀均為金色包裝，隨機抽取編號A152
    鑑定，檢出第三級毒品硝甲西泮及微量第四級毒品硝西泮成
    分；其中編號B1至B164外觀均為黑色及白色包裝，隨機抽取
    編號B47鑑定，檢出第三級毒品硝甲西泮及微量第四級毒品
    硝西泮成分；其中編號C1至C144外觀均為透明包裝，隨機抽
    取編號C37鑑定，檢出第三級毒品甲基-N,N-二甲基卡西酮及
    微量第四級毒品硝西泮成分；其中編號D1至D22外觀均為褐
    色包裝，隨機抽取編號D22鑑定，檢出第三級毒品4-甲基甲
    基卡西酮及微量第三級毒品硝甲西泮、甲基-N,N-二甲基卡
    西酮成分；其中編號E1至E13外觀均為白色包裝，隨機抽取
    編號E12鑑定，檢出第三級毒品硝甲西泮及微量第四級毒品
    硝西泮成分；其中編號F1外觀為黃色及紅色包裝，檢出第三
    級毒品甲基-N,N-二甲基卡西酮成分」等情，有卷附高雄市
    立凱旋醫院110年11月8日、111年1月18日濫用藥物成品檢驗
    鑑定書、內政部警政署刑事警察局111年1月26日鑑定書可考
    （見偵卷第39-41頁，追加偵二卷第250-253頁，本院卷第14
    3-145頁），足認扣案如附表二編號4之物為第三級毒品愷他
    命，如附表二編號5所示之物為摻有第三級毒品之咖啡包，
    如附表二編號6所示之物則為摻有第三級毒品、混合二種以
    上第三級毒品、混合第三、四級毒品之咖啡包。
　㈢而販賣毒品，僅須行為人主觀上有營利之意圖，實際上是否
    已經獲利，則非所問，且販賣者謀取利潤之方式或有差異，
    然其所圖利益之非法販賣行為目的，並無二致，是舉凡毒品
    之有償交易，除足以反證其確另基於某種非圖利本意之關係
    外，通常尚難因無法查悉其買進、賣出之差價，諉無營利之
    意思，或阻卻販賣犯行之追訴，是被告柯智瀚、蔡宜芳如附
    表一編號1至6所示之販賣第三級毒品既、未遂犯行均有約定
    價金或議價之舉，被告柯智瀚並自承其中附表一編號2至6部
    分價金業已收取等語（見本院卷第73頁），足認被告柯智瀚
    、蔡宜芳前揭販賣毒品犯行均係基於營利之意圖所為無訛。
     
　㈣至起訴書犯罪事實欄㈡附表一、二（即本判決附表一編號2、
    4部分）記載販賣之毒品咖啡包，雖與追加起訴書犯罪事實
    欄記載之毒品咖啡包為同時購入，惟其中部分為單純摻有
    第三級毒品之咖啡包，部分為摻有混合二種以上第三級毒品
    ，部分則為混合第三、四級毒品之咖啡包，已如前述，前述
    販賣之毒品咖啡包復未扣案予以實際鑑定，基於罪疑惟利被
    告原則，應僅能認定前述販賣之毒品咖啡包均為單純摻有第
    三級毒品之咖啡包；另起訴書犯罪事實欄㈡附表四（即本判
    決附表一編號6部分）雖記載價金為3,600元至3,800元，惟
    卷內既無其他資料證明雙方約定之確切數額，則僅能認定此
    部分價金為3,600元，附此敘明。
　㈤綜上，本件事證明確，被告柯智瀚、蔡宜芳前揭犯行，均堪
    認定，應予依法論科。
三、論罪科刑之理由
  ㈠罪名及罪數
  1.按愷他命、硝甲西泮、甲基-N,N-二甲基卡西酮、4-甲基甲
    基卡西酮係毒品危害防制條例第2條第2項第3款所列之第三
    級毒品，均不得非法販賣、意圖販賣而持有；硝西泮則屬同
    條例第2條第2項第4款所列之第四級毒品，亦不得意圖販賣
    而持有。又毒品危害防制條例第9條第3項規定犯同條例第4
    條至第8條之罪，而混合二種以上之毒品者，適用其中最高
    級別毒品之法定刑，並加重其刑至二分之一，性質上係屬刑
    法分則之加重，為另一獨立之犯罪型態，考其立法理由，係
    因施用混合毒品之型態日益繁多，且因混合毒品之成分複雜
    ，施用後所造成之危險性及致死率均高於施用單一種類者，
    為加強遏止混合毒品之擴散所增訂，所謂「混合」，即指將
    二種以上之毒品摻雜調合，無從區分而言（如置於同一包裝
    ），自包括同一級別之二種以上毒品與不同級別之二種以上
    毒品。
　2.按行為人意圖營利而購入毒品，主觀上認知係為銷售營利，
    客觀上並有購入毒品之行為，仍須對外銷售或行銷，始為販
    賣行為之具體實現，在尚未尋找買主前，即為警查獲，應僅
    成立意圖販賣而持有毒品罪；而行為人對不特定人或特定多
    數人行銷，進行宣傳、廣告，以招攬買主之情形（例如在網
    路上或通訊軟體「LINE」群組，發布銷售毒品之訊息以求售
    ），因銷售毒品之型態日新月異，尤以現今網際網路發達，
    透過電子媒體或網路方式宣傳販毒之訊息，使毒品之散布更
    為迅速，依一般社會通念，其惡性已對於販賣毒品罪所要保
    護整體國民身心健康之法益，形成直接危險，已得認開始實
    行足以與販賣毒品罪構成要件之實現具有必要關聯性之行為
    ，已達著手販賣階段；至販賣毒品行為完成與否，自買賣毒
    品之關係以觀，則係以買賣標的物即毒品是否交付作為既、
    未遂之判斷標準（最高法院刑事大法庭109年度台上大字第4
    861號裁定意旨參照）。又共同實施犯罪行為，在合同意思
    範圍內，相互利用他人之行為，以達其犯罪之目的，祇須具
    有犯意之聯絡，行為之分擔，既不問犯罪動機起於何人，亦
    不必每一階段均參與，即應對於全部所發生之結果共同負責
    ；且共同正犯之意思聯絡，並不限於事前有所協議，倘於行
    為當時，基於相互之認識，以共同犯罪之意思參與者，即無
    礙於共同正犯之成立，而表示之方法，亦不以明示通謀為必
    要，即相互間有默示之合致，亦無不可。
　3.本件如附表一編號1所載犯行部分，被告柯智瀚於110年10月
    初某日，單獨意圖營利購入第三級毒品愷他命，並使用通訊
    軟體對外銷售，其於同年10月14日與李柏宇聯繫見面後，雖
    經議價，惟因價格雙方無法達成一致，業已著手販賣毒品，
    未實際完成毒品交付，此部分犯行，僅止於販賣第三級毒品
    未遂。如附表一編號2所載犯行部分，被告柯智瀚、蔡宜芳
    於110年10月初某日，共同意圖營利一次購入摻有第三級毒
    品、混合二種以上第三級毒品、混合第三、四級毒品之咖啡
    包後，雙方在其住所一同保管、整理毒品，由被告柯智瀚使
    用通訊軟體對外銷售，被告蔡宜芳則協助被告柯智瀚接聽電
    話並陪同到場交易，嗣被告柯智瀚於同年10月16日駕駛車輛
    搭載被告蔡宜芳到場並交付摻有第三級毒品硝甲西泮之咖啡
    包予郭詠宗收取價金完畢，業如前述，此部分犯行，則已該
    當共同販賣第三級毒品既遂，起訴書雖未載明被告蔡宜芳參
    與販賣予郭詠宗部分行為，然實質上或裁判上一罪之案件，
    檢察官雖僅就其一部起訴，其效力及於全部，法院仍應就全
    部犯罪事實加以審判（刑事訴訟法第267條規定參照），而
    意圖營利購入毒品後第一次販賣與他人之行為，乃接續原先
    購入之犯意使犯罪達到既遂，不能認係基於個別犯意之二行
    為，前述購入、賣出時間接近，且被告柯智瀚、蔡宜芳購入
    供販賣所用之毒品咖啡包數量甚鉅，衡情應無於前批購入毒
    品咖啡包尚未賣出，即另行購入相同種類毒品咖啡包以供販
    賣之理，復無其他積極事證足認被告柯智瀚、蔡宜芳有何本
    案以外其他販賣毒品犯行，基於罪疑有利被告原則，應認被
    告柯智瀚、蔡宜芳前述販賣摻有第三級毒品之咖啡包予郭詠
    宗部分，為購入後第一次賣出之行為，兩者具有實質上一罪
    關係，屬犯罪事實一部擴張，復經本院告知應適用之罪名（
    見追加本院卷第114-115頁），保障當事人訴訟上權利，已
    賦予當事人充分程序保障，依審判不可分原則，本院自應併
    予審判。至於檢察官移送併辦部分，與本案起訴部分則屬同
    一事實，本院自得一併審究，併此指明。
　4.核被告所為：①附表一編號1部分，被告柯智瀚係犯毒品危害
    防制條例第4條第6項、第3項之販賣第三級毒品未遂罪；②附
    表一編號2部分，被告柯智瀚、蔡宜芳均係犯毒品危害防制
    條例第4條第3項之販賣第三級毒品罪；③附表一編號3部分，
    被告柯智瀚、蔡宜芳均係犯毒品危害防制條例第4條第3項之
    販賣第三級毒品罪；④附表一編號4部分，被告柯智瀚係犯毒
    品危害防制條例第4條第3項之販賣第三級毒品罪；⑤附表一
    編號5部分，被告柯智瀚係犯毒品危害防制條例第4條第3項
    之販賣第三級毒品罪；⑥附表一編號6部分，被告柯智瀚係犯
    毒品危害防制條例第4條第3項之販賣第三級毒品罪。又被告
    柯智瀚、蔡宜芳前述意圖販賣而持有毒品之低度行為，各為
    嗣後販賣未遂、販賣之高度行為所吸收，均不另論罪。其中
    附表一編號2部分，被告柯智瀚、蔡宜芳意圖營利一次購入
    摻有第三級毒品、混合二種以上第三級毒品、混合第三、四
    級毒品之咖啡包，構成毒品危害防制條例第9條第3項之獨立
    犯罪構成要件，應適用同條例第5條第3項、第4項之意圖販
    賣持有第三、四級毒品罪所定法定刑並加重其刑，起訴書漏
    未敘及毒品危害防制條例第9條第3項之罪名，稍有未洽，惟
    此為販賣第三級毒品之高度行為吸收，且販賣第三級毒品罪
    之法定刑較諸意圖販賣持有混合第三、四級毒品罪為重，並
    不影響本案論罪科刑法條，復經本院補充告知前述罪名（見
    本院卷第278頁），保障當事人訴訟上之權利，附此敘明。
    另附表一編號2、3部分，被告二人前揭販賣第三級毒品犯行
    ，有犯意聯絡及行為分擔，已如前述，均應論以共同正犯。
    末被告柯智瀚所犯上開販賣第三級毒品既、未遂罪共6罪間
    （附表一編號1至6部分），被告蔡宜芳所犯上開販賣第三級
    毒品罪共2罪間（附表一編號2、3部分），對象不同、時地
    有別，顯係基於各別犯意所為，均應予分論併罰。  
  ㈡刑之加重與減輕
  1.按未遂犯之處罰，以有特別規定者為限，並得按既遂犯之刑
    減輕之，刑法第25第2項定有明文。查被告柯智瀚如附表一
    編號1所載販賣第三級毒品犯行，業已著手對外銷售且與購
    毒者議價而實行販賣毒品之構成要件行為，惟尚未完成毒品
    交付達到既遂之程度，屬未遂犯，業如前述，爰依前揭規定
    ，按既遂犯之刑減輕之。
  2.按對於未發覺之罪自首而受裁判者，得減輕其刑，刑法第62
    條前段亦有明文。考其立法目的，係獎勵犯罪者悔過投誠，
    促使其於偵查機關發覺前，主動揭露其犯行，俾由偵查機關
    儘速著手調查，使犯罪真相易於發覺，以節省司法資源，並
    避免搜查逮捕株連疑似而累及無辜。又行為人就實質上一罪
    之一部事實自首，效力是否及於全部，係屬事實認定問題，
    對於包含高低度關係之吸收犯情形，例如毒品犯罪類型，持
    有行為與製造、販賣或運輸等行為之不法內涵程度不同，對
    該等行為處罰之規範目的與刑責亦屬有別，倘若行為人僅對
    不法內涵較輕之持有毒品行為自首，而對於製造、運輸或販
    賣毒品之主要事實避而不談者，尚難認其對製造、運輸或販
    賣毒品行為已悔改認錯，是行為人有無自首，自應從自首之
    立法意旨及實質上一罪之本質與其不法內涵分別觀察認定（
    最高法院111年度台上字第1612號判決意旨參照）。查被告
    蔡宜芳如附表一編號2所載販賣第三級毒品犯行，其於偵查
    機關尚無具體事證懷疑其涉案前，即主動帶同警方查扣如附
    表二編號6所示之毒品咖啡包，並於110年11月10日第一次警
    詢時即供承：我於製作警詢筆錄前，主動向警方告知尚有未
    扣案之毒品，且帶同警方前往藏放處所取出主動交付，該批
    毒品是上游交給我跟柯智瀚販賣使用，我會陪同柯智瀚到場
    交易，在柯智瀚沒空的時候會幫忙跟藥腳溝通看要甚麼毒品
    等語（見追加警卷第9-10頁），是被告蔡宜芳自始即主動坦
    承參與此部分販賣第三級毒品之構成要件行為，已屬對於未
    經發覺之販賣第三級毒品罪自首並願接受裁判，不因檢察官
    事後起訴範圍而有異，參諸前揭說明，自應依刑法第62條前
    段規定減輕其刑，以勵自新。
　3.按犯毒品危害防制條例第4條至第8條之罪於偵查及歷次審判
    中均自白者，減輕其刑，同條例第17條第2項定有明文。考
    其立法意旨，在於鼓勵販毒等犯罪之行為人悛悔而自白認罪
    ，以開啟其自新之路，同時能使檢警偵查與法院審判中，易
    於發現真實，以利毒品查緝，俾收防制毒品危害之效，故於
    警詢及檢察官未經偵訊即行起訴之特別狀況，形同未曾告知
    犯罪嫌疑及所犯罪名，逕依其他證據資料提起公訴，致使被
    告無從於警詢及偵查中辯明犯罪嫌疑，甚或自白，以期獲得
    減刑寬典處遇之機會，倘認被告於嗣後審判中自白，仍不得
    依上開規定減輕其刑，顯非事理之平，自與法律規範之目的
    齟齬，故於前述情況，應認被告祇要審判中自白，仍有上揭
    減刑寬典之適用，俾符合該條項規定之規範目的。查被告柯
    智瀚如附表一編號1至6所載販賣第三級毒品既、未遂犯行，
    被告蔡宜芳如附表一編號3所載販賣第三級毒品犯行，其等
    於偵查及審判中均自白不諱，已如前述；另被告蔡宜芳如附
    表一編號2所載販賣第三級毒品犯行，檢調機關於偵查中僅
    就意圖販賣持有第三級毒品部分進行訊問，被告蔡宜芳於偵
    查時就意圖販賣持有第三級毒品部分犯行亦坦承不諱（見追
    加警一卷第7-18頁，追加偵一卷第13-19頁），嗣於本院準
    備程序以迄審判程序則就販賣第三級毒品犯行全部自白不諱
    （見追加本院卷第114-117頁，本院卷第230-234頁），揆諸
    前揭說明，應認被告柯智瀚、蔡宜芳上開各罪均符合「於偵
    查及歷次審判中均自白」規定，均依毒品危害防制條例第17
    條第2項規定減輕其刑。
  4.按犯罪之情狀顯可憫恕，認科以最低度刑仍嫌過重者，得酌
    量減輕其刑，刑法第59條定有明文。查被告蔡宜芳如附表一
    編號2、3所載販賣第三級毒品犯行，其與被告柯智瀚共同販
    賣毒品咖啡包、愷他命，助長毒品流通，戕害國人健康，固
    應非難，惟念被告蔡宜芳於行為時仍為年僅18歲之學生，其
    因與被告柯智瀚為男女朋友關係而參與本件販毒犯行，實屬
    年輕識淺所遇非人，且於本案犯罪參與顯然居於甚為次要之
    地位，亦無直接取得任何犯罪所得，本院認縱依前開各該減
    刑規定減輕其刑後，科以法定最低度刑猶嫌過重且失之苛酷
    ，爰均依刑法第59條規定酌減其刑。　　
  5.至於犯毒品危害防制條例第4條至第8條、第10條或第11條之
    罪，供出毒品來源，因而查獲其他正犯或共犯者，減輕或免
    除其刑，同條例第17條第1項固有明文。查被告柯智瀚、蔡
    宜芳於110年11月6日遭查獲後，雖歷次供稱其等毒品來源為
    「洪榮宏」、「范廷瑋」等語；然本案檢調機關係早於110
    年10月間即開始蒐證偵辦被告柯智瀚及其上游相關販毒犯行
    ，並於同年11月4日向本院聲請核發搜索票，對被告柯智瀚
    、蔡宜芳及范廷瑋等人執行搜索，另因偵辦洪榮宏於同年11
    月6日疑似施用毒品過量死亡案件，因而循線查獲被告柯智
    瀚、蔡宜芳等情，有高雄市政府警察局鼓山分局解送人犯報
    告書、本院110年聲搜字第1235號搜索票暨相關蒐證照片及
    附件資料可參（見偵卷第3-10頁，追加警一卷第19-47頁，
    追加警二卷第39-40頁）；復經本院函詢偵查機關覆稱：范
    廷瑋於110年11月17日出境，因此尚未查緝到案；洪榮宏於1
    10年11月16日死亡，無從查起等語，有高雄市政府警察局刑
    事警察大隊111年3月30日函暨檢附職務報告在卷可參（見本
    院卷第107-111頁），足見偵查機關並未因被告柯智瀚、蔡
    宜芳指陳毒品來源而查獲其他正犯或共犯，自與上開減輕之
    規定未符，尚不得援以減免其刑，併此指明。
　6.末被告柯智瀚如附表一編號1所載犯行，兼具刑法第25條第2
    項、毒品危害防制條例第17條第2項減輕事由；被告蔡宜芳
    如附表一編號2所載犯行，兼具刑法第62條前段、毒品危害
    防制條例第17條第2項、刑法第59條減輕事由，如附表一編
    號3所載犯行，則兼有毒品危害防制條例第17條第2項、刑法
    第59條減輕事由，均應依刑法第70條規定，依法遞減之。
　㈢量刑依據
　　爰以行為人之責任為基礎，審酌被告柯智瀚、蔡宜芳明知毒
    品戕害施用者之身心健康，難以戒除，詎其無視法律禁令，
    竟多次販賣毒品，僅本案遭查扣毒品咖啡包數量即高達上千
    餘包，倘予全數銷售流通，所生危害甚鉅，自應予以嚴加責
    難；惟念被告柯智瀚、蔡宜芳於本案行為時年甫20歲、18歲
    ，年紀尚輕，且於本案之前均無其他前科犯行，有臺灣高等
    法院被告前案紀錄表在卷可考（見外放前科卷），其等犯後
    復坦認全部犯行，犯罪後態度尚可；兼衡被告柯智瀚、蔡宜
    芳各次販賣毒品數量及金額不同、查扣毒品數量多寡、兩人
    參與犯罪分工情節有別；另被告柯智瀚自述學歷為高中肄業
    、從事電子產品工作、未婚、無子女、與父母同住、無重大
    疾病等語，並提出在職證明書等相關證明文件，被告蔡宜芳
    則自述學歷為高職、現為學生、未婚、無子女、與母親及弟
    弟同住、無重大疾病等語（見本院卷第81-93、276頁），暨
    其等犯罪情節、智識程度、生活狀況等一切情狀，分別量處
    如附表一編號1至6「罪刑及沒收欄」所示之刑。
  ㈣定執行刑
    按數罪併罰，分別宣告多數有期徒刑者，於各刑中之最長期
    以上，各刑合併之刑期以下，定其刑期，但不得逾30年，刑
    法第51條第5款定有明文。又數罪併罰之定應執行之刑，係
    出於刑罰經濟與責罰相當之考量，並對犯罪行為人本身及所
    犯各罪之總檢視，除應考量行為人所犯數罪反應出之人格特
    性，並應權衡審酌行為人之責任與整體刑法目的及相關刑事
    政策，在量刑權之法律拘束性原則下，採取限制加重原則，
    資為量刑裁量權之外部界限，並應受比例原則等內部界限之
    支配，使以輕重得宜，罰當其責，俾符合法律授與裁量權之
    目的，以區別數罪併罰與單純數罪之不同。查被告柯智瀚所
    犯如附表一編號1至6所示販賣第三級毒品既、未遂犯行，被
    告蔡宜芳所犯如附表一編號2、3所示販賣第三級毒品犯行，
    犯罪態樣類似、犯罪時間接近，實質侵害法益之質與量，未
    如形式上單從罪數所包含範圍之鉅，另考量因生命有限，刑
    罰對受刑人所造成之痛苦程度，係隨刑度增加而生加乘效果
    ，以隨罪數增加遞減刑罰之方式，定其應執行刑，已足以評
    價其等行為之不法，爰依前揭規定，就被告柯智瀚、蔡宜芳
    上開所犯各罪，分別定其應執行刑如主文所示。
  ㈤緩刑宣告
　　末被告蔡宜芳未曾因故意犯罪受有期徒刑以上刑之宣告，有
    臺灣高等法院被告前案紀錄表在卷可按（見外放前科資料卷
    ）。本院考量被告蔡宜芳為本案行為之際甫滿18歲，且仍擬
    繼續就學，有被告蔡宜芳提出相關資料可參（見本院卷第13
    1頁），其因一時失慮陪同男友販賣毒品，經此偵審及科刑
    程序後，當能知所警惕，本院慎量執行有期徒刑之利弊，因
    認上開所宣告之刑，以暫不執行為適當，爰依刑法第74條第
    1項第1款規定，宣告法定最高緩刑期間5年。惟為警惕被告
    蔡宜芳日後審慎行事，避免再犯，爰依刑法第74條第2項第4
    款、第5款、第8款、第93條第1項第2款規定，諭知緩刑期間
    付保護管束，並應向公庫支付新臺幣72萬元，且向檢察官所
    指定之政府機關、政府機構、行政法人、社區或其他符合公
    益目的之機構或團體，提供200小時之義務勞務，及接受法
    治教育10場次。倘被告蔡宜芳於緩刑期間更犯他罪或未遵期
    履行緩刑之負擔，依法得撤銷緩刑，並執行原宣告之刑，併
    此指明。
四、沒收之宣告
  ㈠扣案販賣毒品所用之物
　　按犯毒品危害防制條例第4條之罪者，其供犯罪所用之物，
    不問屬於犯罪行為人與否，均沒收之，毒品危害防制條例第
    19條第1項定有明文。此為刑法第38條第2項後段所稱之特別
    規定，其立法採用與違禁物沒收相同之規範標準，並藉由剝
    奪其物，以預防並遏止相關犯罪之發生。故於數人共同犯罪
    時，均應對各共同正犯諭知沒收。查扣案如附表二編號1至3
    所示之K盤刮片組、電子磅秤及行動電話，業據被告柯智瀚
    坦承係其所有供本案販賣毒品使用等語（見本院卷第73頁）
    ，復經本院認定係被告柯智瀚、蔡宜芳前開販賣第三級毒品
    既、未遂犯行所用，已如前述，應依前揭規定，隨同被告柯
    智瀚、蔡宜芳各次販賣第三級毒品既、未遂犯行，均予宣告
    沒收。
  ㈡扣案之違禁物
　　按違禁物，不問屬於犯罪行為人與否，沒收之，刑法第38條
    第1項定有明文。關於查獲之第三、四級毒品，因毒品危害
    防制條例第18條第1項後段規定係採取「沒入銷燬」之行政
    罰，而非如第一、二級毒品採「沒收銷燬」之刑罰，乃專指
    查獲施用或持有之第三、四級毒品，尚不構成犯罪行為，而
    應依行政程序沒入銷燬而言。惟販賣第三級毒品既屬同條例
    第4條所明定之犯罪行為，所查獲之第三級毒品，自屬不受
    法律保護之違禁物，應回歸刑法規定沒收之。此際，因違禁
    物本身具有社會危害性，重在除去，故於數人共同犯罪時，
    除非違禁物已滅失或不存在，均應對各共同正犯諭知沒收。
    又以營利為目的販入毒品，經多次販賣後，持有剩餘毒品被
    查獲，其各次販賣毒品行為，固應併合處罰，惟該持有剩餘
    毒品之低度行為，應僅為最後一次販賣毒品之高度行為所吸
    收，不另論罪，則就該查獲之剩餘毒品，祇能於最後一次之
    販賣毒品罪宣告沒收銷燬。查扣案如附表二編號4至6所示之
    愷他命、摻有第三級毒品之咖啡包及摻有第三級毒品、混合
    二種以上第三級毒品、混合第三、四級毒品之咖啡包，係毒
    品危害防制條例所定第三、四級毒品，且係被告柯智瀚、蔡
    宜芳本案販賣所賸餘，業經本院認定如前；另前開毒品之包
    裝，含有微量毒品殘留無法析淨，均無析離之實益，自應整
    體視為毒品一部，各自隨同被告柯智瀚、蔡宜芳所犯最後一
    次販賣第三級毒品犯行，宣告沒收之。至因鑑驗用罄之毒品
    ，因業已滅失，爰不諭知沒收。
  ㈢未扣案之犯罪所得
　　按犯罪所得，屬於犯罪行為人者，沒收之；沒收，於全部或
    一部不能沒收或不宜執行沒收時，追徵其價額，刑法第38條
    之1第1項前段、第3項定有明文。修正後刑法針對犯罪行為
    人之犯罪所得係採「相對義務沒收原則」，於所得範圍之計
    算上，則採取總額說，不問犯罪之成本、利潤，均應予宣告
    沒收，以貫徹修正後刑法澈底剝奪犯罪所得、根絕犯罪誘因
    之意旨。又犯罪所得之沒收，在於避免被告因犯罪而坐享利
    得，基於有所得始有沒收之公平原則，如犯罪所得已經分配
    ，自應僅就各共同正犯分得部分，各別諭知沒收。且沒收、
    追繳或追徵標的犯罪所得範圍之認定，因非屬犯罪事實有無
    之認定，並不適用嚴格證明法則，無須證明至毫無合理懷疑
    之確信程度，由事實審法院綜合卷證資料，依自由證明程序
    釋明其合理之依據以認定即可。查本案販毒所得，業據被告
    柯智瀚自承附表一編號2至6部分價金均已由其收取完畢等語
    （見本院卷第72-73頁），核與被告蔡宜芳供述內容相符（
    見本院卷第187-188頁），應認此部分係屬被告柯智瀚因販
    毒所得之財物，雖未扣案，仍應分別隨同被告柯智瀚所犯各
    次販賣第三級毒品犯行，予以宣告沒收，並均諭知於全部或
    一部不能沒收或不宜執行沒收時，追徵其價額。至被告柯智
    瀚雖辯稱其係領取週薪，前述價金另有轉交上手云云，惟卷
    內全無此部分相關事證，自仍應以販賣毒品價金作為本案犯
    罪所得之認定標準，併此指明。
  ㈣其餘扣案物品
　　其餘扣案之行動電話2支、誘捕偵查使用之毒品咖啡包3包，
    均查無證據足認與本件販賣第三級毒品既、未遂犯行有關，
    難認與本案有何直接關聯性，爰均不於本案宣告沒收，應由
    檢察官另為適法之處理，附此敘明。
  ㈤沒收之執行
　　末依刑法第40條之2第1項規定，上開宣告沒收之物，併執行
    之。　　
據上論斷，應依刑事訴訟法第299條第1項前段，判決如主文。
本案經檢察官張貽琮提起公訴及移送併辦，檢察官高永翰追加起
訴及移送併辦，檢察官陳文哲到庭執行職務。
中　　華　　民　　國　　111 　年　　10　　月　　25　　日
                  刑事第十一庭  審判長法  官  李貞瑩
                                      法  官  李爭春
                                      法  官  黃鳳岐
以上正本證明與原本無異。
如不服本判決，應於送達後20日內，向本院提出上訴狀。
中　　華　　民　　國　　111 　年　　10　　月　　27　　日
                                      書記官  林依潔
【附表一】
編號 販賣對象 毒品種類、數量、價金及交易過程 （民國/新臺幣） 罪刑及沒收  販賣時間（民國）    販賣地點   1 （ 即 追 加 起 訴 書犯 罪 事 實 欄  ） 李柏宇 柯智瀚於110年10月初某日，單獨意圖營利購入第三級毒品愷他命一批（數量略多於附表二編號4），並使用通訊軟體對外銷售，嗣於同年10月14日0時17分稍早某時許，李柏宇向柯智瀚表示欲購買愷他命之意，雙方於左列時、地見面後，因價格無法達成一致，未實際完成毒品交付，因而止於未遂 柯智瀚販賣第三級毒品，未遂，處有期徒刑貳年肆月。扣案如附表二編號1至3所示之物，均沒收。       【註：依刑法第25條第2項、毒品危害防制條例第17條第2項規定遞減其刑】  110年10月14日0時17分許    高雄市三民區河南二路、中華三路口「冠易永和豆漿」附近   2 （ 即 起 訴 書 犯 罪 事 實 欄  ㈡ 附 表 一 、 追 加 起 訴 書犯 罪 事 實 欄  ） 郭詠宗 柯智瀚、蔡宜芳於110年10月初某日，共同意圖營利一次購入摻有第三級毒品、混合二種以上第三級毒品、混合第三、四級毒品之咖啡包一批（數量略多於附表二編號5、6），雙方在其住所一同保管、整理，並由柯智瀚使用通訊軟體對外銷售，蔡宜芳則協助柯智瀚接聽電話並陪同到場交易，嗣於同年10月16日22時6分稍早某時許，郭詠宗向柯智瀚表示欲購買毒品咖啡包之意，柯智瀚即於左列時、地駕駛車輛搭載蔡宜芳到場，並交付摻有第三級毒品硝甲西泮之咖啡包3包（外包裝金色）予郭詠宗，且收迄價金1,500元完畢（未扣案） 柯智瀚共同販賣第三級毒品，處有期徒刑伍年肆月。扣案如附表二編號1至3所示之物，均沒收。未扣案之犯罪所得新臺幣壹仟伍佰元，沒收，於全部或一部不能沒收或不宜執行沒收時，追徵其價額。 蔡宜芳共同販賣第三級毒品，處有期徒刑壹年捌月。扣案如附表二編號1至3、5、6所示之物，均沒收。           【註：柯智瀚依毒品危害防制條例第17條第2 項規定減輕其刑；蔡宜芳依刑法第62條前段、毒品危害防制條例第17條第2項規定、刑法第59條規定遞減其刑】  110年10月16日22時6分許    高雄市○○區○○巷00號「郭詠宗住處」前   3 （ 即 起 訴 書犯 罪 事 實 欄  ㈠ ） 許文賓 柯智瀚使用通訊軟體對外銷售愷他命，許文賓於110年10月19日0時37分稍早某時許向柯智瀚表示欲購買愷他命之意，柯智瀚即於左列時、地駕駛車輛搭載蔡宜芳到場，並由蔡宜芳交付愷他命5公克予許文賓且收迄價金8,000元完畢（未扣案） 柯智瀚共同販賣第三級毒品，處有期徒刑肆年肆月。扣案如附表二編號1至3所示之物，均沒收。未扣案之犯罪所得新臺幣捌仟元，沒收，於全部或一部不能沒收或不宜執行沒收時，追徵其價額。 蔡宜芳共同販賣第三級毒品，處有期徒刑壹年拾月。扣案如附表二編號1至4所示之物，均沒收。   【註：柯智瀚依毒品危害防制條例第17條第2 項規定減輕其刑；蔡宜芳依毒品危害防制條例第17條第2項規定、刑法第59條規定遞減其刑】  110年10月19日0時37分許    高雄市○○區○○○路00號「許文賓住處」前   4 （ 即 起 訴 書 犯 罪 事 實 欄  ㈡ 附 表 二 ） 陳家銘 柯智瀚使用通訊軟體對外銷售愷他命、毒品咖啡包，陳家銘於110年10月26日11時35分稍早某時許向柯智瀚表示欲購買愷他命、毒品咖啡包之意，柯智瀚即於左列時、地交付愷他命2公克、摻有第三級毒品4-甲基甲基卡西酮咖啡包5包（外包裝Big Eyes字樣）予陳家銘，並收迄價金6,000元完畢（未扣案） 柯智瀚販賣第三級毒品，處有期徒刑肆年貳月。扣案如附表二編號1至3、5、6所示之物，均沒收。未扣案之犯罪所得新臺幣陸仟元，沒收，於全部或一部不能沒收或不宜執行沒收時，追徵其價額。      【註：依毒品危害防制條例第17條第2項規定減減其刑】  110年10月26日11時5許    高雄市○○區○○路00號「陳家銘住處」前   5 （ 即 起 訴 書 犯 罪 事 實 欄  ㈡ 附 表 三 ） 王致鈞 柯智瀚使用通訊軟體對外銷售愷他命，王致鈞於110年11月2日16時51分稍早某時許向柯智瀚表示欲購買愷他命之意，柯智瀚即於左列時、地交付愷他命2公克予王致鈞，並收迄價金3,600元完畢（未扣案） 柯智瀚販賣第三級毒品，處有期徒刑肆年。扣案如附表二編號1至3所示之物，均沒收。未扣案之犯罪所得新臺幣參仟陸佰元，沒收，於全部或一部不能沒收或不宜執行沒收時，追徵其價額。      【註：依毒品危害防制條例第17條第2項規定減減其刑】  110年11月2日16時51分許    高雄市前金區中華四路、五福三路口「第一銀行」前   6 （ 即 起 訴 書 犯 罪 事 實 欄  ㈡ 附 表 四 ） 舒祖揚 柯智瀚使用通訊軟體對外銷售愷他命，舒祖揚於110年11月2日17時13分稍早某時許向柯智瀚表示欲購買愷他命之意，柯智瀚即於左列時、地交付愷他命2公克予郭詠宗，並收迄價金3,600元完畢（未扣案） 柯智瀚販賣第三級毒品，處有期徒刑肆年。扣案如附表二編號1至4所示之物，均沒收。未扣案之犯罪所得新臺幣參仟陸佰元，沒收，於全部或一部不能沒收或不宜執行沒收時，追徵其價額。      【註：依毒品危害防制條例第17條第2項規定減減其刑】  110年11月2日17時13分許    高雄市○○區○○街00巷0弄0號「舒祖揚住處」前   
【附表二】
編號 扣案物品 備註 1 K盤刮片組1組  2 電子磅秤1臺  3 行動電話1支（不含SIM 卡）  4 第三級毒品愷他命5 包（均含包裝袋、驗前淨重合計約15.433公克、驗餘淨重合計15.349公克） 即高雄市立凱旋醫院110年11月8日濫用藥物成品檢驗鑑定書編號1、111年1月18日濫用藥物成品檢驗鑑定書編號1至4所載 5 摻有第三級毒品之咖啡包139包（均含包裝袋、重量合計約468.65公克） 即臺灣高雄地方檢察署111年安保字第402號扣押物品清單編號2至4所載（含高雄市立凱旋醫院110年11月8日濫用藥物成品檢驗鑑定書編號2至4部分） 6 摻有第三級毒品、混合二種以上第三級毒品、混合第三、四級毒品之咖啡包1,160包（均含包裝袋、驗前淨重合計約2063.93公克、驗餘淨重合計約2057.85公克） 即內政部警政署刑事警察局111年1月26日鑑定書編號1至6所載 
【附錄】本案論罪科刑法條
毒品危害防制條例第4條第3項、第6項
製造、運輸、販賣第三級毒品者，處7年以上有期徒刑，得併科
新臺幣1,000萬元以下罰金。
前5項之未遂犯罰之。